臺灣高等法院刑事判決　　　　　　　 100年度上易字第1178號
上　訴　人　臺灣桃園地方法院檢察署檢察官
即　被　告　黃淨鈺
上列上訴人因被告竊盜案件，不服臺灣桃園地方法院99年度審易
字第2126號，中華民國100年3月25日第一審判決（起訴案號：臺
灣桃園地方法院檢察署99年度偵續字第395 號），提起上訴，本
院判決如下：
    主  文
上訴駁回。
    理  由
一、按不服地方法院之第一審判決而上訴者，應向管轄第二審之
    高等法院為之；上訴書狀應敘述具體理由；上訴書狀未敘述
    上訴理由者，應於上訴期間屆滿後20日內補提理由書於原審
    法院。逾期未補提者，原審法院應定期間先命補正，刑事訴
    訟法第361條第1項、第2項、第3項分別定有明文。又第二審
    法院認為上訴書狀未敘述理由，或上訴有第362 條前段之情
    形者，應以判決駁回之，同法第367 條前段亦有明文規定。
    而所謂上訴之具體理由，必係依卷內既有訴訟資料或提出新
    事證，指摘或表明第一審判決有何採證認事、用法或量刑等
    足以影響判決本旨之不當或違法，而構成應予撤銷之具體事
    由，始足當之；倘僅泛言原判決認定事實錯誤、違背法令、
    量刑失之過重或輕縱，而未依上揭意旨指出具體事由，或形
    式上雖已指出具體事由，然該事由縱使屬實，亦不足以認為
    原判決有何不當或違法者，皆難謂係具體事由，俾與第二審
    上訴制度在請求第二審法院撤銷、變更第一審不當或違法之
    判決，以實現個案救濟及節制濫行上訴之立法目的相契合（
    最高法院97年度台上字第892 號判決參照）。是倘上訴人之
    上訴書狀雖敘述上訴理由，惟並未具體敘述第一審判決有何
    不當或違法情形，即與未敘述具體理由無異，所為上訴，即
    非適法。
二、查本件被告黃淨鈺因涉犯刑法第320條第1項之普通竊盜罪（
    2罪），經原審各判處有期徒刑2月，如易科罰金，以新臺幣
    1千元折算1日；應執行有期徒刑3 月，如易科罰金，以新臺
    幣1千元折算1日。檢察官不服原審判決，於民國（下同）10
    0年4月13日具狀提起第二審上訴，上訴理由略以：被告固坦
    承犯行，惟其犯後並未與告訴人達成和解並賠償其損失，原
    審僅以被告之供述即認定扣案之鑰匙係告訴人之妻所交付，
    被告因故忘記返還，而未審酌告訴人所稱該鑰匙係被告私自
    複製，並非其妻所交付，被告於受僱告訴人期間即心懷不軌
    ，企圖行竊等情節，且未說明對被告2 次行竊各量處有期徒
    刑2 月之依據，其量刑是否妥適無從據以認定云云。惟按刑
    之量定係實體法上賦予法院得為自由裁量之事項，倘其未有
    逾越法律所規定之範圍，或濫用其權限，即不得任意指摘為
    違法（最高法院75年台上字第7033號判例要旨參照）；次按
    法律上屬於自由裁量事項，尚非概無法律性之拘束，在法律
    上有其外部界限及內部界限。前者法律之具體規定，使法院
    得以具體選擇為適當裁判，此為自由裁量之外部界限。後者
    法院為自由裁量時，應考量法律之目的，法律秩序之理念所
    在，此為自由裁量之內部界限。法院為裁判時，二者均不得
    有所踰越。查本件被告先後所犯2 件普通竊盜罪，經原審衡
    酌被告所犯各罪性質，依刑法第51條第5 款之規定，定其應
    執行刑有期徒刑3月，如易科罰金，以新臺幣1千元折算1 日
    係在各刑中之最長期2月以上，各刑合併之刑期4月以下，即
    合於法律一定之外部性界限，復未逾自由裁量之內部性界限
    ，尚無任何輕重失衡或違法不當之處。且原判決係依刑事訴
    訟法第310條之2製作簡式判決（原判決第2 項參照），依該
    條準用同法第454 條之規定，本無須說明對被告量處上開刑
    度的理由，檢察官上訴書謂原審未說明對被告2 次竊盜各量
    處有期徒刑2 月之依據云云，應有所誤會。又檢察官於起訴
    書犯罪事實已載明被告受僱於告訴人於其住處從事清潔工作
    ，因而持有告訴人住處之鑰匙等語，告訴人邱吉常於偵查中
    亦具結證稱：沒有打1 份鑰匙給被告，是我們還在家時，被
    告進到家裡打掃，然後我們出門去上班，留1 把鑰匙在進門
    的櫃臺上，如果被告要出去就拿這鑰匙進出等語；被告於檢
    察官訊問時亦供稱：告訴人住家之鑰匙是在告訴人住處幫忙
    打掃時拿到的，自己沒有另外再打1 支鑰匙等語（見99年度
    偵續字第395 號卷第13、18頁），綜合上開事證，原審於判
    決事實中認定被告因從事清潔工作而持有告訴人住處之鑰匙
    1 支等情並無違誤，上訴意旨稱原審未審酌該鑰匙係被告私
    下複製及量刑失當云云，尚屬無據。從而，檢察官執前揭理
    由提起上訴，未能具體指摘原判決於認定事實，適用法律及
    量刑等項有何違法或不當，揆諸上揭意旨，本件上訴顯不合
    法定程式，應予駁回，並不經言詞辯論為之。
據上論斷，應依刑事訴訟法第367條前段、第372條，判決如主文
。
中    華    民    國    100    年    5    月    31    日
                  刑事第三庭  審判長法  官  陳博志
                                    法  官  陳德民
                                    法  官  劉興浪
以上正本證明與原本無異。
不得上訴。
                                    書記官  王詩涵
中    華    民    國   100    年    5     月    31    日